臺灣臺北地方法院民事判決
110年度簡上字第223號
上  訴  人  謝榮達  



被上訴人    劉庭揚  


上列當事人間請求侵權行為損害賠償事件，上訴人對於中華民國
110年3月16日本院臺北簡易庭110年度北簡字第2271號第一審判
決提起上訴，本院於民國111年2月18日言詞辯論終結，判決如下
：
    主  文
原判決關於駁回上訴人後開第二項之訴部分，及該部分假執行之
聲請，暨訴訟費用之裁判（除確定部分外）均廢棄。
上開廢棄部分，被上訴人應再給付上訴人新臺幣陸萬伍仟貳佰元
，及自民國一○九年十二月五日起至清償日止，按週年利率百分
之五計算之利息。
其餘上訴駁回。
第一審（除確定部分外）、第二審訴訟費用由被上訴人負擔百分
之四十九，餘由上訴人負擔。     
    事實及理由
壹、程序部分：
    按言詞辯論期日，當事人之一造不到場者，除有民事訴訟法
    第386條所列之各款情形外，法院得依到場當事人之聲請，
    由其一造辯論而為判決，此觀民事訴訟法第385條第1項前段
    、第386條規定意旨即明。查本件被上訴人經合法通知，表
    明不願於本院民國111年2月18日言詞辯論期日到場（見本院
    卷第359頁），亦核無民事訴訟法第386條所列各款情形，爰
    依上訴人之聲請，由其一造辯論而為判決。　
貳、實體部分：
上訴人起訴主張：被上訴人於民國108年12月9日15時許，駕駛
  訴外人東福清潔工程有限公司（下稱東福公司）所有之車牌號
  碼0000-00號自用小貨車（下稱系爭肇事車輛），載運垃圾及
  五金等物，沿臺北市中山區市民高架道由東往西方向行駛，欲
  前往臺北市中山區濱江街倒垃圾，疏未將裝載之鋁門放置在帆
  布下，而僅將鋁門放置在帆布上以繩索固定，至同日15時19分
  ，其行至新生北路上方時，因繩索鬆脫，致鋁門飛至對向客車
  道，適上訴人駕駛車牌號碼0000-00號自用小客車（下稱9319
  號車輛），沿同路段西往東駛至該處，見狀閃避不及，鋁門直
  接砸向9319號車輛之擋風玻璃，致擋風玻璃破裂，上訴人頭撞
  向方向盤，因而受有輕微腦震盪併頸部扭傷之傷害（下稱系爭
  事故），上訴人因此支出9319號車輛之修復費用新臺幣（下同
  ）5萬6500元（其中包括不能以零件折舊之烤漆、板金計2萬80
  00元，更換擋風玻璃費用7000元）、拖吊費用2100元及精神慰
  撫金9萬1400元，總計15萬元。被上訴人在臺灣臺北地檢署調
  解時原同意給付，後竟反悔不願給付，上訴人因系爭事故受到
  極大驚嚇並需復健，身心均極為痛苦，爰依侵權行為法律關係
  ，請求上訴人給付15萬元，及自刑事附帶民事訴訟起訴狀繕本
  送達翌日起至清償日止，按週年利率5%計算之利息等語（原審
  判命被上訴人應給付上訴人1萬7750元，及自109年12月5日起
  至清償日止按週年利率5%計算之利息，駁回上訴人其餘請求，
  上訴人就其敗訴部分提起本件上訴，被上訴人就其敗訴部分則
  未聲明不服，該部分業已確定而不在本院審理範圍）。
被上訴人經合法通知，未於言詞辯論期日到場，亦未提出書狀
  作何聲明或陳述。
本件上訴人主張被上訴人受僱於東福公司，被上訴人於上開時
  、地，駕駛系爭肇事車輛，疏未將裝載之鋁門放置在帆布下，
  而僅將鋁門放置在帆布上以繩索固定，而因繩索鬆脫，致鋁門
  飛至對向客車道，致生系爭事故，致上訴人受有前述傷害等事
  實，有本院109年度審交簡字第349號刑事簡易判決、三軍總醫
  院附設民眾診療服務處診斷證明書、臺北市政府警察局交通警
  察大隊109年12月24日北市警交大事字第1093048236號函檢附
  之系爭事故初步分析研判表、道路交通事故現場圖、補充資料
  表、警詢筆錄、調查報告表㈠、㈡、談話紀錄表及行車紀錄器錄
  影畫面等在卷可稽（分見本院109年度審交附民字第631號卷第
  15頁至第17頁、第21頁至第23頁，下稱附民卷；原審卷第19頁
  至第73頁），又被上訴人已於相當期日受合法之通知，均未提
  出書狀或到庭爭執，應依民事訴訟法第280條第3項準用第1項
  規定視同自認，是此部分事實，堪信為真。
至上訴人主張被上訴人除原審判命應給付上訴人1萬7750元（即
  車輛維修費用5650元、拖吊費用2100元、慰撫金1萬元）外，
  烤漆、板金及擋風玻璃不應以零件計，且其身心損傷甚劇，被
  上訴人應再賠償上訴人13萬2250元（即車輛維修費用5萬850元
  、慰撫金8萬1400元）等語，本院判斷如下：
㈠按因故意或過失，不法侵害他人之權利者，負損害賠償責任；
  不法侵害他人之身體、健康、名譽、自由、信用、隱私、貞操
  ，或不法侵害其他人格法益而情節重大者，被害人雖非財產上
  之損害，亦得請求賠償相當之金額，民法第184條第1項前段、
  第195條第1項前段分別定有明文。查本件上訴人主張被上訴人
  有前述過失行為，導致系爭事故發生，造成上訴人受有傷害等
  情，業經認定如前，則上訴人依據前揭法律規定，請求被上訴
  人賠償其等因系爭事故所受之損害，應屬有據。
㈡茲就上訴人各項請求有無理由分述如下：
1.上訴人請求車輛維修費用部分：
⑴按負損害賠償責任者，除法律另有規定或契約另有訂定外，應
  回復他方損害發生前之原狀。第1項情形，債權人得請求支付
  回復原狀所必要之費用，以代回復原狀；損害賠償，除法律另
  有規定或契約另有訂定外，應以填補債權人所受損害及所失利
  益為限，民法第213條第1項、第3項、第216條第1項亦有明文
  。又依民法第196條請求賠償物被毀損所減少之價額，得以修
  復費用為估定之標準，但以必要者為限，例如修理材料以新品
  換舊品，應予折舊（最高法院77年度第9次民事庭會議決議㈠參
  照）。上訴人主張9319號車輛因系爭事故受損，經送修後，共
  支出維修費用5萬6500元等情，業據上訴人提出天力汽車保養
  所估價單、發票及全鋒汽車股份有限公司發票等為證（見附民
  卷第11頁至第13頁），復有天力汽車保養所負責人王玉峯到院
  證稱前開估價單及發票確為其所開立等語（見本院卷第174頁
  ），堪認上訴人就9319號車輛之已支付維修費用5萬6500元已
  為相當之舉證，應屬可信。
⑵觀上開天力汽車保養所估價單、發票及全鋒汽車股份有限公司
  發票等修繕項目，其中全車外表板金、烤漆部分，因漆價本身
  並不高，烤漆使用年限通常較為長久，且此等項目工資均占大
  部分比例，工資部分應認屬修理車損之必要費用，此部分費用
  得不予折舊，酌證人王玉峯證稱：我會整車幫上訴人烤漆，是
  因為被掉落物砸到等語（見本院卷第175頁），上訴人主張此
  部分金額為2萬8000元，經核尚屬合理，應予准許。至其餘修
  繕項目包括前擋玻璃、前擋玻璃上飾條、後保桿、車頂左側飾
  調及後保桿等，均係以新品更換被毀損之舊品，依前揭說明，
  自應將折舊部分予以扣除。而依行政院所頒「固定資產耐用年
  數表」及「固定資產折舊率表」之規定，自用小客車之耐用年
  數為5年，依定率遞減法每年折舊369/1000，且固定資產提列
  折舊採用定率遞減法則者，以1年為計算單位，其使用期限未
  滿1年者，按實際使用之月數相當於全年之比例計算之，不滿1
  月者，以1月計，其最後1年之折舊額，加歷年折舊累計額，其
  總和不得超過該資產成本原額之9/10，又9319號車輛出廠日為
  97年11月，有道路交通事故補充資料表足憑（見原審卷第31頁
  ），至事故發生日即108年12月9日止，實際使用年數已逾5年
  ，則9319號車輛其他修繕項目扣除折舊後之費用為2850元【（
  計算式：（5萬6500元-2萬8000元）（扣除板金烤漆後其他修
  繕項目費用）×1/10＝2850元】。至上訴人主張擋風玻璃非屬零
  件不應折舊等情，然各項物品均有其耐用年數，會因空氣、氧
  化、風化、日曬、雨淋等自然因素而有折舊問題，損害賠償之
  目的在於填補所生之損害，倘以新品價額做為計算基礎，則回
  復費用將超過物之原有價額並非合理，上訴人於修繕9319號車
  輛時以擋風玻璃新品維修汰換，即應扣除折舊，與擋風玻璃是
  否應認定為零件並無絕對必然關係，一併敘明。
⑶基上，上訴人所得請求之9319號車輛維修費用應為3萬850元（
  計算式：2萬8000元＋2850元＝3萬850元），逾此範圍之請求，
  即非有據。
2.慰藉金之賠償須以人格權遭遇侵害，使精神上受有痛苦為必要
  ，其核給之標準固與財產上損害之計算不同，然非不可斟酌雙
  方身分資力與加害程度，及其他各種情形核定相當之數額（最
  高法院51年台上字第223號判決意旨參照）。查上訴人因系爭
  事故受有傷害，精神上自受有相當程度之痛苦，上訴人請求被
  上訴人賠償精神慰撫金，應屬有據。本院審酌系爭事故發生係
  因被上訴人因未綁妥鋁門並為適當之安全防護，致該鋁門脫落
  後飛向對向車道砸向上訴人駕駛行進中之車輛擋風玻璃，可見
  被上訴人就系爭事故之發生確有重大過失，上訴人亦因此受到
  極大驚嚇，身心均甚為痛苦，復酌上訴人為大專畢業，之前是
  做生意，年收入約1、2百萬元，現已退休，併審酌本院依職權
  調取兩造之稅務電子閘門財產所得調件明細表、兩造之身分、
  地位、經濟能力及上訴人受有輕微腦震盪併頸部扭傷等傷害等
  一切情狀，認上訴人請求賠償精神慰撫金應以5萬元為適當，
  逾此部分之請求，尚非有據。
㈢從而，於加計拖吊費用2100元後（此部分經原審認定業已確定
  ），上訴人所得請求被上訴人賠償之數額合計為8萬2950元（
  計算式：車輛維修費用3萬850元＋拖吊費用2100元＋慰撫金5萬
  元＝8萬2950元），於扣除原審判命被上訴人應給付上訴人之1
  萬7750元，被上訴人應再給付上訴人6萬5200元。
綜上所述，上訴人依侵權行為之法律關係，除原審已判命被上
  訴人應給付上訴人1萬7750元外，請求被上訴人應再給付上訴
  人6萬5200元，及自刑事附帶民事訴訟起訴狀繕本送達翌日即1
  09年12月5日起（見附民卷第19頁）至清償日止，按週年利率5
  %計算之利息，為有理由，應予准許，逾此所為請求，為無理
  由，應予駁回。原審就上開應准許部分，為上訴人敗訴之判決
  ，並駁回其假執行之聲請，尚有未洽，上訴意旨指摘原判決此
  部分不當，求予廢棄改判，為有理由，爰由本院廢棄改判如主
  文第2項所示；至其餘不應准許部分，原判決為上訴人敗訴之
  判決，並駁回此部分假執行之聲請，經核於法並無不合，上訴
  意旨指摘原判決此部分不當，為無理由，應予駁回。 
本件事證已臻明確，兩造其餘主張、陳述及所提之證據暨攻擊
  防禦方法，經本院斟酌後，核與本件判決結果不生影響，爰不
  一一論述，附此敘明。 　　
據上論結，本件上訴一部有理由，一部無理由，依民事訴訟法
  第436條之1第3項、第449條第1項、第450條、第79條，判決如
  主文。 
中　　華　　民　　國　　111 　年　　2 　　月　　25　　日
                  民事第五庭    審判長  法  官  匡偉
　
                                        法  官  蔡牧容
　
                                        法  官  何佳蓉
以上正本係照原本作成。
本判決不得上訴。　　　　　　　　　　　　　　　　　　　　
中　　華　　民　　國　　111 　年　　2 　　月　　25　　日
                                        書記官　陳立俐